【裁判字號】    95,裁,1661
【裁判日期】    950731
【裁判案由】    強制執行
【裁判全文】
最  高  行  政  法  院  裁  定
                                     95年度裁字第01661號
抗  告  人  甲○○
            乙○○
                         兼.
上列抗告人因與相對人臺中縣清水地政事務所間強制執行事件，
對於中華民國94年4月29日臺中高等行政法院94年度執字第2號裁
定提起抗告，本院裁定如下︰
    主  文
抗告駁回。
抗告訴訟費用由抗告人負擔。
    理  由
一、按抗告法院認抗告為不合法或無理由者，應為駁回抗告之裁
    定。次按「撤銷判決確定者，關係機關應即為實現判決內容
    之必要處置。」為行政訴訟法第304條所明定，並無如同法
    第305條第1項所定得向高等行政法院聲請強制執行之規定。
    蓋撤銷原處分之判決係屬形成判決，行政處分經判決撤銷確
    定後，溯及失其效力，原不生強制執行問題。
二、抗告意旨略以：查抗告人與胞兄林玉石、林玉金、林玉山、
    林玉聚、林玉加所共有坐落臺中縣大肚鄉○○○段蔗小段
    100及100-2地號兩筆土地，因發現土地測量錯誤，致臨遊園
    路之寬度與事實不符，有圖、地不符之情形，曾於90年3月1
    日向相對人提出申請，請求至現場予以實地測量及標示現況
    ，並更正地籍圖，惟相對人竟以90年3月12日90清地測字第
    9002801號函請抗告人依臺中縣政府89年3月27日89府地測字
    第80746號函及89年6月5日89府地測字第146840號函說明三
    辦理（即應向司法機關提起確認界址之訴，以資解決），而
    拒絕受理，嗣抗告人提起訴願，仍遭駁回之決定後，乃復就
    上開圖、地不符之情提起行政訴訟，幸經原審法院（臺中高
    等行政法院90年度訴字第1352號）詳查而就上開100地號土
    地部分予以判決「訴願決定及原處分關於駁回原告申請就其
    所有坐落台中縣大肚鄉○○○段蔗小段100地號土地至實
    地測量、標示現況，並更正地籍圖部分撤銷。‧‧‧」。次
    查自從前開判決確定後，抗告人屢次向相對人申請依前開判
    決主文所示，就100地號土地應至實地測量及標示現況，以
    究明圖、地不符之真相，並作為更正地籍圖之依據，惟相對
    人竟拒絕依前開判決主文所示，至實地測量及標示現況，顯
    然漠視法院判決結果，因此抗告人不得已提出聲請執行，請
    求相對人應依前開判決主文所示，至實地測量及現況標示，
    以釐清事實。詎原審未予詳查相對人自始即拒絕抗告人所申
    請需至現場為實地測量及標示現況之鑑測，以為更正地籍圖
    之依據，而該拒絕之行為自屬行政處分之一部分，又前開判
    決亦認為相對人有至現場為實地測量及現況標示之必要，然
    相對人卻一再表示不依前開判決主文所示至實地測量及現況
    標示實施鑑測，且原審就相對人拒絕至現場實地測量及現況
    標示鑑測之行為，卻亦不予執行，因此，原審法院不令相對
    人至現場實地測量及標示現況，竟認該行為係是否更正地籍
    圖之行政處分前，應為之準備行為，並非獨立之行政行為，
    及抗告人僅能逕向相對人或其監督機關催促辦理，恐有誤認
    云云。
三、經查，抗告人前因地籍圖事件，提起行政訴訟法第5條之課
    予義務訴訟，其聲明為：「1.訴願決定及原處分均撤銷。2.
    被告應更正坐落台中縣大肚鄉○○○段蔗小段100地號土
    地之地籍圖為如附圖所示Ａ、Ｂ、Ｃ、Ｄ、Ｅ、Ｆ、Ｇ七點
    連線及同段100之2地號土地之地籍圖為附圖所示Ｈ、Ｉ、Ｋ
    、Ｌ4點連線。‧‧‧」經臺中高等行政法院審理後，作成
    90年度訴字第1352號判決，其主文為：「訴願決定及原處分
    關於駁回原告申請就其所有坐落台中縣大肚鄉○○○段蔗
    小段100地號土地至實地測量、標示現況，並更正地籍圖部
    分撤銷。原告其餘之訴駁回。‧‧‧。」其理由欄就此部分
    並載明：「‧‧‧由被告另為受理鑑界後，再視有無測量或
    抄錄錯誤，及權利關係人是否同意，而決定應否更正地籍圖
    之適法處分‧‧‧」此部分未經相對人提起上訴，業已確定
    。前述臺中高等行政法院90年度訴字第1352號判決主文第1
    項「訴願決定及原處分關於駁回原告申請就其所有坐落台中
    縣大肚鄉○○○段蔗小段100地號土地至實地測量、標示
    現況，並更正地籍圖部分撤銷」，即抗告人於該訴訟獲得勝
    訴部分，性質上係屬撤銷否准處分之判決，撤銷判決為典型
    之形成判決，直接創設、變更或消滅法律地位，依行政訴訟
    法第304條規定：撤銷判決確定者，關係機關應即為實現判
    決內容之必要處置。乃係督促關係機關以判決之見解為依據
    ，重為處分或決定，或為其它必要之處置，俾使判決之內容
    得以實現，並非賦與撤銷判決為執行之名義，自不得聲請強
    制執行。原裁定認上開訴訟其訴訟種類為行政訴訟法第5條
    之請求應為特定內容之行政處分之訴訟，至相對人為准否更
    正地籍圖之行政處分前所為之實地測量、標示現況行為，均
    屬是否更正地籍圖之行政處分前，應為之準備作業行為，並
    非獨立之行政行為，自不影響該判決之性質。抗告人係獲部
    分勝訴判決，亦即抗告人之訴雖部分有理由，但因案件事證
    尚未臻明確，法院乃判命相對人應遵照該判決之法律見解對
    抗告人作成行政處分。此類判決依其性質，行政法院尚無法
    對之直接強制執行，抗告人僅能逕向相對人或其監督機關催
    促辦理。抗告人等逕向原審法院聲請強制執行即有未合，應
    予駁回。又原確定判決既已指明：「訴願決定及原處分關於
    駁回原告申請就其所有坐落台中縣大肚鄉○○○段蔗小段
    100地號土地至實地測量、標示現況，並更正地籍圖部分撤
    銷」，由相對人就此部分另為受理鑑界後，再視有無測量或
    抄錄錯誤，及權利關係人是否同意各情，而決定應否更正地
    籍圖之適法處分，參照行政訴訟法第304條之規定，相對人
    自應依原審法院上開判決意旨為實現判決內容之必要處置，
    俾能貫徹依法行政原則，提高行政效能，而裁定駁回抗告人
    在原審強制執行之聲請，理由雖略異，然其結果並無不同，
    仍應維持。抗告人請求廢棄原裁定為無理由，應予駁回。
四、依行政訴訟法第104條、民事訴訟法第95條、第78條、第85
    條第1項前段，裁定如主文。
中    華    民    國    95    年    7     月    31    日
                  第六庭審判長法  官  張  登  科
                              法  官  簡  朝  振
                              法  官  葉  百  修
                              法  官  藍  獻  林
                              法  官  林  清  祥
以  上  正  本  證  明  與  原  本  無  異
中    華    民    國    95    年    8     月    1     日
                              書記官  葛  雅  慎


司法院資訊處製作；財團法人民間司法改革基金會備份。
